【裁判字號】    97,訴,356
【裁判日期】    970314
【裁判案由】    違反毒品危害防制條例
【裁判全文】
臺灣彰化地方法院刑事判決               97年度訴字第356號
公  訴  人  臺灣彰化地方法院檢察署檢察官
被      告  甲○○
                      巷27號.
上列被告因違反毒品危害防制條例案件，經檢察官提起公訴（96
年度毒偵字第6233號），本院裁定以簡式審判程序審理，判決如
下：
    主    文
甲○○施用第一級毒品，累犯，處有期徒刑柒月。
    犯  罪  事  實
一、甲○○前因施用第一級毒品案件，經裁定送觀察、勒戒後，
    認無繼續施用毒品之傾向，於民國90年12月14日執行完畢釋
    放，並經本院以90年度訴緝字第50號判決免刑確定。另因自
    93年1月某日起至94年6月10日止施用第一級毒品，及自93年
    11月19日起至94年2月6日止施用第二級毒品案件，經臺灣高
    等法院臺中分院以94年度上訴字第1686號判決，分別判處有
    期徒刑1年4月、8月，定應執行刑為有期徒刑1年10月確定，
    嗣於94年11月22日送監執行，於96年2月17日因縮短刑期假
    釋出監付保護管束，於假釋期間，復因違反保護管束應遵守
    事項情節重大，經撤銷假釋，惟因中華民國九十六年罪犯減
    刑條例於96年7月16日施行，上開施用第一級毒品、第二級
    毒品案件，經臺灣高等法院臺中分院於96年9月29日以96年
    度聲減字第3061號裁定分別減為有期徒刑8月、4月，應執行
    有期徒刑11月確定，因減刑前已執行之刑期超過減刑後之刑
    期，而無庸再執行殘刑，應以96年7月16日上開減刑條例施
    行日為執行完畢日。詎猶不知警惕，復基於施用第一級毒品
    海洛因之犯意，於96年11月1日19時30分許，在其位於彰化
    縣員林鎮○○路○段365巷27號之住處內，以將第一級毒品海
    洛因摻水置入針筒內再注射手臂之方式，施用第一級毒品海
    洛因一次。嗣於96年11月3日9時30分許，在彰化縣埔心鄉○
    ○村○○路○段因行跡可疑，遭警上前攔檢盤查身分，其於
    警員訊問時在有偵查犯罪職權之機關或個人發覺其犯罪前，
    自動向彰化縣警察局溪湖分局警員自首其施用第一級毒品海
    洛因之犯行，並主動接受裁判。
二、案經彰化縣警察局溪湖分局報請臺灣彰化地方法院檢察署檢
    察官偵查起訴。
    理    由
一、本件被告甲○○所犯係死刑、無期徒刑、最輕本刑為三年以
    上有期徒刑或高等法院管轄第一審案件以外之罪，並於本院
    行準備程序時就被訴事實為有罪之陳述，本院合議庭依前揭
    規定，經評議結果，裁定改由受命法官獨任行簡式審判程序
    ，先予敘明。
二、上揭犯罪事實，業據被告甲○○迭於警、偵訊及本院行準備
    程序、審理程序時均坦承不諱，且其於96年11月3日為警查
    獲時所採取之尿液，經送鑑驗結果，確呈可待因、嗎啡陽性
    反應，此有彰化縣警察局溪湖分局委託檢驗尿液代號與真實
    姓名對照認證單，及詮昕科技股份有限公司96年11月15日濫
    用藥物尿液檢驗報告各1紙附卷可稽，足認被告之自白應與
    事實相符，應可採信。
三、按修正毒品危害防制條例就施用毒品者，僅於「初犯」及「
    五年後再犯」二種情形，有其追訴條件之限制，即須於初犯
    經觀察、勒戒或強制戒治釋放後，五年內均無施用毒品之行
    為，始能認其前所實施之觀察、勒戒或強制戒治已足遮斷毒
    癮，而得於五年後再犯時，再予適用初犯之規定，重行觀察
    、勒戒等程序；倘五年內已經再犯，被依法追訴處罰，縱其
    第三次（或第三次以上）施用毒品之時間在初犯釋放五年以
    後，即與「五年後再犯」之情形有別，且因已於「五年內再
    犯」，顯見其再犯率甚高，原實施觀察、勒戒或強制戒治，
    已無法收其實效，而無五年戒斷期之存在，自無再經觀察、
    勒戒及強制戒治之必要，應由檢察官逕行起訴，最高法院95
    年度台非字第59號判決、95年度台非字第65號判決及95年度
    第7 次刑事庭會議決定足供參照。本件被告前因施用毒品案
    件，經送觀察、勒戒後，因無繼續施用毒品之傾向，於90年
    12月14日執行完畢釋放，復於93年間尚有施用毒品之犯行，
    經本院判處應執行有期徒刑1年10月確定，有臺灣彰化地方
    法院檢察署刑案資料查註紀錄表及臺灣高等法院被告前案紀
    錄表各1份附卷可稽；揆諸前開最高法院判決及刑事庭會議
    決定，則本次被告於96年間再次施用毒品之犯行，即與觀察
    、勒戒或強制戒治執行完畢釋放後5年後再犯施用毒品罪之
    情形有別，自應依法論科。
四、核被告所為，係犯毒品危害防制條例第10條第1項之施用第
    一級毒品罪。被告為施用毒品而持有第一級毒品，其持有之
    低度行為應為施用之高度行為所吸收，不另論罪。另其有如
    犯罪事實攔所載之前科，有臺灣彰化地方法院檢察署刑案資
    料查註紀錄表及臺灣高等法院被告前案紀錄表各一份附卷可
    稽，被告於受有期徒刑之執行完畢後，五年內故意再犯有期
    徒刑以上之本罪，為累犯，應依刑法第47條第1項規定，加
    重其刑。另按刑法第62條所謂「發覺」，固非以有偵查犯罪
    職權之機關或人員確知其人犯罪無誤為必要，而於對其發生
    嫌疑時，即得謂為已發覺；但此項對犯人之嫌疑，仍須有確
    切之根據得為合理之可疑者，始足當之，若單純主觀上之懷
    疑，要不得謂已發生嫌疑（最高法院72年度臺上字第641號
    判例意旨參照）。本件有關被告涉犯施用第一級毒品海洛因
    之犯行，係因其行跡可疑，遭警上前攔檢盤查身分，其於警
    員訊問時在有偵查犯罪職權之機關或個人發覺其犯罪前，自
    動向彰化縣警察局溪溪湖分局警員自首其施用第一級毒品海
    洛因之犯行，此有彰化縣警察局溪湖分局埔心分駐所96年11
    月3日第一次調查筆錄附卷可憑，足認被告確係在警員未發
    現有確切之根據得為合理之懷疑前（即本案並未發現及查扣
    得任何毒品或供施用毒品之工具等，復非因執行搜索而查獲
    ），即主動供述其施用第一級毒品海洛因，自係屬符合自首
    之要件無誤，自應依刑法第62條前段之規定減輕其刑，且依
    法先加後減之。爰審酌被告前以有施用毒品罪前科，仍未知
    警惕又再犯本案之罪，惟念及施用毒品本質上係戕害自身健
    康之行為，尚未嚴重破壞社會秩序或侵害他人權益，及其施
    用第一級毒品海洛因之次數僅一次，犯罪之動機、目的、所
    生危害及犯罪後主動自首並坦承犯之行態度等一切情狀，量
    處如主文所示之刑，以示懲儆。
據上論斷，應依刑事訴訟法第273條之1第1項、第299條第1項前
段，毒品危害防制條例第10條第1項，刑法第11條、第47條第1項
、第62條前段，判決如主文。
本案經檢察官陳茂榮到庭執行職務
中    華    民    國    97    年    3    月     14    日
                  刑事第三庭     法  官  吳俊螢
以上正本證明與原本無異。
如不服本判決，應於判決送達後10日內，向本院提出上訴書狀，
上訴書狀應「敘述具體上訴理由」，並按他造當事人之人數附繕
本。「切勿逕送上級法院」。
中    華    民    國    97    年    3    月     14    日
                                 書記官  林怡吟
附錄本案論罪科刑法條全文：
毒品危害防制條例第10條
施用第一級毒品者，處 6 月以上 5 年以下有期徒刑。
施用第二級毒品者，處 3 年以下有期徒刑。


司法院資訊處製作；財團法人民間司法改革基金會備份。
